臺灣臺北地方法院民事判決
111年度小上字第90號
上  訴  人  王佳信(受監護宣告之人)    


法定代理人  王昆龍  
被上訴人    裕富數位資融股份有限公司

法定代理人  許國興  
訴訟代理人  張雅婷  

            曾子寧  
上列當事人間請求分期給付價金事件，上訴人對於本院臺北簡易
庭於民國111年5月25日所為111年度北小字第1154號小額程序第
一審判決，提起上訴，本院判決如下：
    主  文
原判決廢棄。
被上訴人在第一審之訴駁回。
第一、二審訴訟費用共新臺幣貳仟伍佰元由被上訴人負擔。 
    理  由
一、按對於小額程序第一審裁判之上訴或抗告，非以其違背法令
    為理由，不得為之；判決不適用法規或適用不當者，為違背
    法令。民事訴訟法第436條之24第2項、第436條之32第2項準
    用第468條定有明文。上訴人對原審所為小額程序之第一審
    判決提起上訴，於上訴理由中表明：伊業經本院以110年度
    監宣字第772號裁定為受監護宣告之人，應由法定代理人代
    為訴訟行為，原審於伊未經合法代理之情形下遽為判決，有
    訴訟未經合法代理之違背法令；且伊於簽約時不具行為能力
    ，原審未就此部分抗辯於判決書中為任何說明，亦有判決不
    備理由之違背法令等情，已依法表明指摘原判決違背法令之
    事由，經核於上開規定並無不合，合先敘明。
二、被上訴人主張：上訴人於民國110年11月4日向訴外人良星車
    業有限公司購買機車乙部，商品總價新臺幣(下同)85,000元
    ，而與伊締結分期付款契約(下稱系爭契約)。兩造簽署購物
    分期付款申請暨約定書(下稱系爭分期付款申請暨約定書)，
    約定分期總價89,800元，自110年12月4日起至112年11月4日
    止分24期攤還，如逾期未繳，則全部債務視為到期，應按年
    息20%計付遲延利息。詎上訴人從未繳款，依約已喪失期限
    利益，應清償85,000元及自110年12月5日起至清償日止按年
    息16%計算之遲延利息(因應民法第205條規定修正，改按上
    開利率計算利息)，爰依系爭契約之法律關係，求為命上訴
    人如數給付前揭本息之判決。
三、上訴人則以：伊自幼罹患精神疾病，智能不足，係遭訴外人
    劉建泓利用，被帶往車行簽署系爭分期付款申請暨約定書。
    伊業經本院以110年度監宣字第772號裁定受監護宣告，依法
    無行為能力，無庸負契約責任等語，資為抗辯。
四、原審判決上訴人敗訴，上訴人聲明不服，提起上訴。上訴聲
    明：㈠原判決廢棄；㈡被上訴人在第一審之訴駁回。被上訴人
    則為答辯聲明：上訴駁回。
五、被上訴人主張上訴人於110年11月4日簽訂系爭分期付款申請
    暨約定書，向被上訴人申請購物分期付款。及被上訴人撥款
    後，上訴人從未繳付借款等情，為上訴人所不爭，並有系爭
    分期付款申請暨約定書、客戶對帳單-還款明細等件可稽(原
    審卷第13至19頁)，上開事實堪信屬實。然被上訴人主張上
    訴人應依系爭契約負清償債務之契約責任等情，則為上訴人
    所否認，並以前揭情詞置辯。
六、本院之判斷：
　　按無行為能力人之意思表示，無效，為民法第75條前段所明定。上訴人主張其智能不足，於111年3月22日經法院裁定為受監護宣告之人等情，乃據提出本院110年度監宣字第772號民事裁定為證(本院卷第17至21頁)，並經本院調取上開監護宣告事件卷宗核閱明確。查上訴人於前開監護宣告事件經法院囑託鑑定結果，經臨床診斷為自閉症及智能障礙，無法理解合約條文、重要文件或正式表格之内容，致不能為意思表示或受意思表示，或不能辨識其意思表示之效果，致無法正確處理自己事務、無法正確管理處分自己財產，需由專人監護為宜，其智能障礙與自閉症應無回復之可能性等情，有臺北市立聯合醫院精神鑑定報告書附於上開監護宣告事件卷內可稽。堪認上訴人因精神障礙或其他心智缺陷，已達不能為意思表示或受意思表示、不能辨識其意思表示效果之程度。且觀諸鑑定報告書記載：「王員在臺北市立聯合醫院精神科就醫，診斷患有源自兒童期之精神疾病(自閉症)(Autistic disorder)與智能不足」等情，堪信上訴人係兒童期起，即有自閉症及智能障礙，致不能為意思表示或受意思表示，及不能辨識其意思表示之效果。從而應認上訴人於簽署系爭分期付款申請暨約定書時，欠缺理解契約文件內容及締結契約之行為能力，其未由法定代理人代理，所為締約之意思表示，依上開規定應屬無效，兩造間自無由成立系爭契約。系爭契約既未合法成立，被上訴人依系爭契約之法律關係請求上訴人履行契約債務，即屬無據，不應准許。　　
七、綜上所述，被上訴人依系爭契約之法律關係，請求上訴人給
    付85,000元及自110年12月5日起至清償日止按年息16%計算
    之遲延利息，為無理由，不應准許。上訴意旨指摘原判決不
    當，求予廢棄改判，為有理由，爰廢棄改判如主文第二項所
    示。又本件事證已臻明確，兩造其餘攻擊防禦方法及未經援
    用之證據，經審酌後核與判決結果不生影響，爰不一一論述
    ，附此敘明。　　
八、據上論結，本件上訴為有理由，依民事訴訟法第436條之32
    第1項、第2項、第450條、第78條、第436條之19第1項，判
    決如主文。
中　　華　　民　　國　　111 　年　　12　　月　　14　　日
            民事第八庭審判長  法　官　蔡世芳　
　　　　　　　　　
　　　　　　　　　            法  官  宣玉華
　　　　　　　　　 
　　　　　　　　　            法  官  鄧晴馨
以上正本係照原本作成。
本判決不得上訴。　　　　　　　　　　　　　　　
中　　華　　民　　國　　111 　年　　12　　月　　14　　日
                              書記官  林鈞婷